臺灣高等法院刑事裁定　　　　　　　　100年度毒抗字第359號
　　抗　告　人
　　即　被　告　吳建青
上列抗告人因違反毒品危害防制條例案件，不服臺灣桃園地方法
院中華民國100年11月1日裁定（100年度毒聲字第1011號），提
起抗告，本院裁定如下：
    主  文
抗告駁回。
    理  由
一、原裁定意旨略以：查被告經臺灣桃園地方法院檢察署觀護人
    採集其尿液檢體送臺灣尖端先進生技醫藥股份有限公司，以
    酵素免疫分析法（ＥＩＡ）初步檢驗，再以氣相層析質譜儀
    法（ＧＣ／ＭＳ）確認分析結果，呈甲基安非他命陽性反應
    。足徵被告於100年8月24日為臺灣桃園地方法院檢察署觀護
    人採尿前回溯96小時內某時，在不詳地點，確有施用第二級
    毒品甲基安非他命之犯行。又被告曾於89年間，因施用毒品
    案件，經原審法院裁定送觀察勒戒，並於88年1月14日執行
    觀察、勒戒後，認有繼續施用毒品傾向，原審法院再於88年
    2月2日裁定施以強制戒治1年，嗣於88年6月11日因停止其處
    分出所，並經原審法院以85年度訴字第1470號判決免刑等情
    ，有本院被告前案紀錄表在卷可考，是被告於本案前揭時地
    施用第二級毒品之行為，距離被告前開觀察勒戒及強制戒治
    執行完畢之時間已逾5年。爰依毒品危害防制條例第20條第3
    項、第1項、觀察勒戒處分執行條例第3條第1項規定，裁定
    被告送勒戒處所觀察、勒戒等語。
二、抗告意旨略以：被告於100年8月間罹患感冒，於中壢聯合西
    藥房購買樂德克感冒藥錠服用，當時又因工作因素，三餐常
    在車上食用，即吐司配花生醬，被告絕無吸食毒品，懷疑是
    感冒藥和花生醬產生交互作用而驗出微量陽性反應。爰請求
    鑑定感冒藥錠及花生醬是否可能產生交互作用而驗出微量陽
    性反應，若原因不在此，被告即會接受法院裁定結果云云。
三、經查：
(一)被告於100年8月24日因保護管束至臺灣桃園地方法院檢察署
    報到所採集之尿液，經送請臺灣尖端先進生技醫藥股份有限
    公司以EIA酵素免疫分析法初步檢驗，再以GC/MS氣相層析質
    譜儀法確認檢驗，結果呈甲基安非他命類陽性反應一節，有
    該公司濫用藥物檢驗報告、臺灣桃園地方法院檢察署受保護
    管束人（被告）尿液檢體監管紀錄表、臺灣桃園地方法院檢
    察署施用毒品受保護管束人採尿報到編號表（見偵卷第2-4
    頁）。又以目前常用檢驗尿液中是否含有毒品反應之方法，
    有免疫學分析法和層析法兩類，尿液初步檢驗採免疫學分析
    法，由於該分析法對結構類似之成分，亦可能產生反應，故
    初步檢驗呈陽性反應者，須採用另一種不同分析原理之檢驗
    方法進行確認，經行政院衛生署認可之檢驗機構係採用GC/M
    S氣相層析質譜儀分析法。以GC/MS氣相層析質譜儀分析法進
    行確認者，均不至產生偽陽性反應，有行政院衛生署管制藥
    品管理局92年6月20日管檢字第0920004713號函可資參照。
    而被告於臺灣桃園地方法院檢察署所採集之尿液檢體，經送
    臺灣尖端先進生技醫藥股份有限公司檢驗，已經該公司採取
    EIA酵素免疫分析法為初步檢驗後，復採取GC/MS氣相層析質
    譜儀法為確認檢驗，檢驗結果均呈安非他命類之陽性反應。
    再按施用甲基安非他命24小時後，約有施用劑量70％由尿中
    排出，經人體代謝作用，約90％於3至4日內由尿液排出，此
    有行政院衛生署管制藥品管理局92年3月10日管檢字第09200
    01495號函可參。是被告於採尿前96小時內某時點，確有施
    用第二級毒品之事實，堪予認定。
(二)再者，所謂「偽陽性」係指尿液中不含某成分，而檢驗顯示
    含有該成分之現象。尿液初步篩檢採用免疫學法，因結構類
    似之成分亦可能產生反應，而呈「偽陽性」，但初步篩檢陽
    性檢體需再以氣相層析質譜儀法進行確認檢驗，不致有「偽
    陽性」結果，已如前述述。茲被告送檢之尿液既先後歷經EI
    A酵素免疫分析法之初檢，以及GC/MS氣相層析質譜儀法之覆
    驗，結果均呈現甲基安非他命陽性反應。復參97年1月8日修
    正之濫用藥物尿液檢驗作業準則第18條所規定：「甲基安非
    他命陽性標準為甲基安非他命500ng/ml，且其代謝物安非他
    命之濃度在100ng/ml以上」。依被告所採之尿液經檢驗結果
    ，其甲基安非他命及代謝物安非他命檢出濃度分別為526ng/
    ml、162ng/ml，均已超出標準閥值，顯見被告確有施用甲基
    安非他命而非偽陽性反應甚明，其辯稱係服用感冒藥物與花
    生醬交互作用云云，顯不足採。且所稱之感冒藥，是否為被
    告採尿前所服用之藥物，復無從查證，自無送驗之必要，附
    此敘明。
(三)綜上，被告確曾於99年8月24日採尿前回溯96小時，施用甲
    基安非他命無訛。被告否認曾有施用云云，無足採憑。原裁
    定依據上揭事證，及被告此次施用第二級毒品犯行距其前次
    施用毒品案件，經觀察、勒戒及強制戒治後已逾5年，而依
    毒品危害防治條例第20條第3項規定，適用初犯（即同條第1
    項）規定，仍將被告送勒戒處所觀察、勒戒，核屬有據，本
    件抗告為無理由，應予駁回。
四、據上論斷，應依刑事訴訟法第412條，裁定如主文。
中    華    民    國   100    年    12    月    9     日
                  刑事第十四庭審判長法  官  張惠立
                                    法  官  遲中慧
                                    法  官  梁耀鑌
以上正本證明與原本無異。
不得再抗告。
                                    書記官  莊淑茹
中    華    民    國   100    年    12    月    12    日